臺灣高等法院民事判決　　　　　　　　　　　　　　　九十二年度上字第一一一號
　　　上訴人即附　　　　　　丙.
　　　帶被上訴人　　　　　　乙.
　　　共　　　同　　　　　　楊嘉中律師
　　　訴訟代理人
　　　被上訴人即　　　　　　甲.
　　　附帶上訴人
　　　法定代理人　　　　　　王.
　　　訴訟代理人　　　　　　蘇家宏律師
右當事人間請求損害賠償事件，上訴人對於中華民國九十一年十二月二十三日臺灣士
林地方法院九十一年度訴字第一三一四號第一審判決提起上訴，本院於中華民國九十
三年四月六日言詞辯論終結，判決如左：
    主    文
上訴及附帶上訴均駁回。
第二審訴訟費用關於上訴部分，由上訴人連帶負擔；附帶上訴部分，由附帶上訴人負
擔。
    事    實
甲、上訴人即附帶被上訴人丙○○及乙○○方面：
一、聲明：
  (一)原判決不利於上訴人部分廢棄。
  (二)前開廢棄部分，甲○○在原審之訴及假執行之聲請均駁回。
  (三)如受不利之判決，請准供擔保免假執行。
  (四)附帶上訴駁回。
二、陳述：除與原判決記載相同者，茲引用之外，補陳略稱：
  (一)原審認丙○○及乙○○有行為關連共同，但未解釋丙○○及乙○○二人之分別過
    失如何成為甲○○受傷之共同原因，其認事用法顯有錯誤，又連帶債務之成立以
    法有規定者為限，但民法（下同）第一百九十一之二及第五百四十四條於本案並
    未有連帶情況，一百九十三條及一百九十五條係損害賠償之計算，更與連帶無涉
    ，原審之認事用法顯有錯誤。又原審以甲○○非但個人受有身體及精神上之痛苦
    ，亦使其家中生活秩序大受影響云云，認丙○○及乙○○應負擔新台幣（下同）
    二百五十萬元之鉅額精神上損害賠償，但精神上之損害賠償者，係僅受害人之精
    神上痛苦，並非考量其家人生活之負擔或其生活秩序，況甲○○出院後之照顧係
    由乙○○為之，並無使甲○○家中生活秩予受影響之情，又縱有影響亦與非財產
    上之損失無關。又判例認若無感受能力者，無請求給付慰撫金之理由，本件事發
    時甲○○尚屬幼兒，既無感受能力本傷害亦非重大難治，況在乙○○照料下已近
    痊癒，而丙○○及乙○○之房屋僅供自用並無收益，原審據以認上訴人有資力，
    尚嫌草率輕忽，且失公平。
  (二)丙○○及乙○○於事發後亦深感痛苦，並亟思補救能事，甲○○受傷出院後半年
    內均由乙○○二十四小時親自照顧，長達半年，絕非甲○○父母所言之虛情假意
    惡性重大，又甲○○出院後並無「每到晚上經常半夜嚎啕大哭」之狀，且在乙○
    ○之照顧之下已接近痊癒，至於被甲○○父母接回後照顧方式實非丙○○及乙○
    ○所能控制，原審卻未以之衡量賠償，原審之認事亦有錯誤。
  (三)目前科技醫療技術進步，美容及各種手術司空見慣，人工美女更是出盡風頭，甲
    ○○僅以「已動過手術四次」，及以極誇張之形容，要求丙○○及乙○○給付精
    神慰撫金二百五十萬元，顯失公平。
三、證據：除援用第一審所提立證方法外，另補提孫森焱著民法債編總論上冊第二二
    七頁為證。並聲請向國防大學國防醫學院三軍總醫院調閱甲○○醫療記錄，請財
    團法人國泰綜合醫院鑑定甲○○因車禍受傷醫療問題，及函詢中央健康保險局。
乙、被上訴人即附帶上訴人甲○○方面：
一、聲明：
　(一)上訴駁回。
  (二)原判決關於駁回甲○○後開第二項之訴及關於該部分假執行之聲請均廢棄。
  (三)右廢棄部分，丙○○及乙○○應再給付甲○○一百五十萬元及自民國（下同）九
    十一年八月二十八日起至清償日止，按年息百分之五計算之利息。
  (四)前項聲明，請准提供現金或板信商業銀行可轉讓定存單為擔保，宣告假執行。
二、陳述：除與原判決記載相同者，茲引用之外，補陳略稱：
  (一)甲○○係因丙○○倒車嚴重過失撞倒並壓於車下，造成甲○○頭部及右臉嚴重損
    傷，送忠孝醫院，經忠孝醫院認傷害太嚴重才轉往三軍總醫院治療，一方面要消
    毒去除粘於皮膚之沙土，一方面要減少燙傷之紅腫，此種情況極為痛苦。且甲○
    ○在受傷當天緊急動完手術後，截至目前為止，已動過四次手術，而甲○○在麻
    醉前之醫療過程中死命掙扎、哭泣，顯見醫療過中之劇痛與造成甲○○內心恐懼
    實無法形容。又甲○○在未來尚需進行許多次的美容與修補手術，將在其精神上
    及肉體均有極大傷痛，但臉上、身上之傷疤一再美容後並不會完全消失，且肌肉
    缺陷、眼部神經受損、頭皮缺損無法長出頭髮部分，即使美容手術後亦無法完全
    痊癒，且因空氣進入腦內有其他併發症發生之可能，又豈是數百萬元所得補償，
    況甲○○正值學齡前期，正是發展同儕關係之重要階段，但因甲○○之傷疤致甲
    ○○無法正常交友，將使甲○○之社交狀況倍加艱辛，又甲○○因此等傷害無法
    曬太陽或近水，對於被上訴人之生活亦產生極大之衝搫與影響。
  (二)原審判命丙○○及乙○○賠償非財產上之損害二百五十萬元實屬過低，乙○○名
    下有數額極高之股票與投資，且丙○○及乙○○所居住之房屋亦於乙○○名下，
    價值一、二千萬元，且於去年耗資一百多萬元裝潢，案發之停車場亦係丙○○及
    乙○○家中所有，丙○○及乙○○等經濟情況極好，況渠等惟恐丙○○遭裁員故
    提供反擔保免假扣押，渠等於二、三日間即可提出二百四十萬元，更足證丙○○
    及乙○○之經濟情況良好。丙○○為大專以上學歷，目前就職於加準科技股份有
    限公司，且有駕駛汽車數年經驗，對於倒車時應謹慎緩慢，否則將造成行人死傷
    或車禍之情知之甚詳，且事發地係丙○○之車庫後方，丙○○當負較高之注意義
    務，故其過失責任更重大，原審所認定之金額實屬過低。乙○○者，係受甲○○
    之父母委任並受有報酬，應負善良管理人之注意義務乃屬當然，況乙○○並非甫
    擔任甲○○之保姆，自應負更高之注意義務，遽料乙○○竟因看電入神而怠於照
    顧甲○○，致甲○○立於極大危險之地，其過失至為重大，故原審判決精神上損
    害賠償之金額二百五十萬元顯屬過低，以台灣地區女性平均餘命約七十七歲而言
    ，平均每年賠償三萬二千元，實屬過低。再者，乙○○於甲○○傷後六個月內照
    顧，並非係出於誠意及補救之心態，而係恐遭刑事追訴爾，否則為何乙○○在照
    顧甲○○半年後即不願再照顧，且提出僅願以十五萬元和解之議，顯見丙○○及
    乙○○非但無和解之誠意，更企圖卸責。
三、證據：除援用第一審所提立證方法外，補提案發後、案發前、現狀照片各乙份、
    三軍總醫院門診醫師時間表為證。
    理    由
一、甲○○起訴主張：甲○○之父母王忠誠、林文卿自八十八年間起，將幼女即甲○
    ○委託保母即乙○○代為照顧，並支付乙○○每月酬金二萬餘元，詎於九十年八
    月二十八日下午一時許，乙○○疏於照顧甲○○，關妥門戶，任令甲○○單獨外
    出，在乙○○住處附近之臺北市○○路○段六０巷一七弄二四號前，遭乙○○之
    子丙○○倒車撞傷並輾於車下，致甲○○受有右顴骨骨折、頭皮組織缺損、顏面
    及胸部嚴重撕裂擦傷、燙傷、右眼及神經重大傷害、胸前燙傷等傷害，經緊急送
    醫急救，住院診治，期間經歷四次手術，又因甲○○右臉嚴重撕裂傷、部分頭皮
    遭削去須換藥，每每換藥時皆令甲○○疼痛難當，嚎啕大哭不已，嗣後更須長期
    使用矽膠片使傷口不致擴大，每日更換矽膠片時，將舊膠片從甲○○傷口處撕下
    時，令甲○○痛苦不已，此皆因丙○○倒車未注意車後狀況，以及乙○○未盡照
    顧甲○○之過失行為所致，該二人行為均為甲○○所受損害之共同原因，為此，
    依民法第一百八十四條、第一百八十五條、第一百九十一條之二、第一百九十三
    條第一項、第一百九十五條、第五百四十四條及丙○○賠償承諾書、甲○○與乙
    ○○之保母契約，訴請丙○○及乙○○連帶給付醫療費及增加生活上之支出共五
    十萬元，及非財產上損害賠償四百萬元，並法定遲延利息。
二、丙○○及乙○○則以：丙○○已自承應就本件損害負責，至於乙○○照顧甲○○
    二十四小時無休，視如己出，在該二十四小時內，乙○○如廁、沐浴、吃飯等時
    間，乙○○當得委託同居之家人換手短暫代理照顧，丙○○肇事時，丙○○本擬
    偕同母親即乙○○及甲○○同赴郵局，惟臨出門時，乙○○因內急叮嚀丙○○暫
    時接手照顧，奈丙○○竟疏於注意而發生本件事故，故本件之過失責任為丙○○
    ，乙○○並無過失責任；況丙○○及乙○○間並無意思聯絡，故並未「共同」不
    法侵害甲○○，故即使丙○○及乙○○有過失，只是個別侵害，非共同侵權行為
    ，甲○○請求二人連帶賠償，於法無據；又甲○○受傷，丙○○及乙○○等精神
    痛苦並不亞於甲○○，且甲○○並非重大難以治癒之重傷害，甲○○請求四百萬
    元非財產上損害賠償，顯屬過鉅等語，資為抗辯。
三、甲○○主張其父母王忠誠、林文卿自八十八年間起，將甲○○委託乙○○代為照
    顧，並支付乙○○每月酬金為二萬餘元，於九十年八月二十八日下午一時許，甲
    ○○自乙○○家中單獨外出，在乙○○住處附近之臺北市○○路○段六０巷一七
    弄二四號前，遭丙○○因倒車不慎撞及，致甲○○受有右顴骨骨折、頭皮組織缺
    損、顏面及胸部深部擦傷、頭皮及臉部撕裂傷併神經缺損、頭部外傷後併右顳肌
    萎縮等傷害之事實，業據其提出與所述相符之臺北市政府警察局內湖分局交通分
    隊輕微交通事故自行息事紀錄表影本一份、照片二張、三軍總醫院診斷證明書影
    本三份為證（原審湖調字卷第十一至十四頁、原審卷第二十三頁、第六十五頁）
    ，並為丙○○及乙○○所不爭執，堪認為真正。
四、按汽車倒車時，應顯示倒車燈光或手勢後，謹慎緩慢後倒，並應注意其他車輛及
    行人，道路交通安全規則第一百十條第二款定有明文。丙○○駕駛自用小客貨車
    於上開路段倒車，自應注意上述道路交通安全規定，小心駕駛，且依當時天候晴
    、光線為日間自然光線，路面狀態乾燥且無缺陷，視距良好，並無不能注意之情
    形，丙○○竟疏於注意車後行人，致撞及甲○○，使甲○○受有上述傷害，揆諸
    前開規定，丙○○顯有違反上述注意義務之過失，而其過失行為與甲○○所受之
    上述傷害間，應有相當因果關係。次按受任人處理委任事務，應依委任人之指示
    ，並與處理自己事務為同一之注意，其受有報酬者，應以善良管理人之注意為之
    ，民法第五百三十五條定有明文。乙○○受甲○○父母委任擔任甲○○之保母，
    並受有報酬，自應盡善良管理人之注意義務，隨時小心照護甲○○，尤其乙○○
    之住處為透天厝，客廳位於一樓，一出門就是馬路，甲○○當時年僅二歲一個月
    ，雖已學會走路，惟顯無獨自外出及照護自己之能力，是乙○○依前開委任契約
    ，自有隨時緊鎖家中門戶，並注意甲○○舉止，以免甲○○獨自外出遭致意外之
    義務存在，且乙○○並未舉證證明當時有何不能注意之情形，但乙○○竟未注意
    緊鎖門戶，亦未注意甲○○獨自外出，致甲○○出門後在馬路上遭丙○○倒車不
    慎撞及，使甲○○受有上述傷害，乙○○顯有怠於緊鎖門戶及注意不讓甲○○獨
    自出門之過失，而其過失不作為與甲○○所受上述傷害間，亦應有相當因果關係
    。至於乙○○所辯當時其因欲上廁所，而「叮嚀」丙○○「暫時接手」照顧，奈
    丙○○竟疏於注意而發生本件事故等語，惟查，乙○○於九十一年十一月十八日
    原審言詞辯論時到場陳稱：「我之前陪甲○○到客廳看電視，後來我到廁所，出
    來時發現甲○○不見了，『趕忙跑出門』時甲○○已經被我兒子撞倒。我們是住
    在一樓，我兒子出門時沒有鎖門，所以甲○○才有辦法跑出門」等語 (見原審卷
    十九頁），顯見當乙○○發現甲○○不見了之時，實因難掩心中焦慮及擔憂之情
    ，始會「趕忙跑出門」去找甲○○，是乙○○於事發前縱有上廁所之情事，亦疏
    未「叮嚀」丙○○「暫時接手」照顧甲○○，否則當乙○○上完廁所出來發現甲
    ○○不見了，何以會「趕忙跑出門」去找甲○○？況丙○○於上開期日亦到場陳
    稱：「我回家吃午飯，回公司的時候要順便載我媽媽到郵局，因為我出門時沒看
    到甲○○也跟出來，所以倒車的時候不知道她走到我車子後面，而不小心撞倒她
    」等語 (見原審卷十九頁），丙○○如確曾受乙○○之「叮嚀」「暫時接手」照
    顧甲○○，衡情又豈會無視於乙○○之「叮嚀」而留下甲○○逕自出門，又未順
    手緊鎖門戶，甚至於出門時根本沒注意甲○○也跟著出去？是乙○○所辯當時其
    因欲上廁所，而「叮嚀」丙○○「暫時接手」照顧甲○○，本件事故完全係因丙
    ○○疏於注意所致等情，非但與丙○○及乙○○二人所述之情節不符，亦顯與常
    情有悖，不足採信。
四、又按因故意或過失，不法侵害他人之權利者，負損害賠償責任；數人共同不法侵
    害他人之權利者，連帶負損害賠償責任，民法第一百八十四條第一項前段、第一
    百八十五條第一項前段分別定有明文。是侵權行為之成立，須有加害行為，而所
    謂加害行為，包括作為及不作為，以作為為侵害他人之權利，固無疑問，以不作
    為侵害他人之權利者，原則上應以法律上有作為義務為前提，至於所謂作為義務
    ，包括依法律、契約或公序良俗所負之作為義務。本件甲○○確係因丙○○違反
    注意義務之過失作為及乙○○違反注意義務之過失不作為而受傷，已如前述，是
    依民法第一百八十四條第一項前段之規定，丙○○及乙○○二人均應對甲○○負
    損害賠償責任。復按最高法院五十五年度台上字第一七九八號判例雖謂：「本件
    車禍係計程車與卡車司機駕駛不慎肇事，依司法院第二三八三號解釋，無共同過
    失之侵權行為，法院僅得就各該司機應負過失責任程度之範圍內，令其與僱用人
    連帶賠償。」惟按司法院院字第二三八三號解釋係就刑法有無共同過失犯而為解
    釋，與侵權行為並無關係，上開判例以之為侵權行為無共同過失之依據，顯有可
    議，是該判例業經司法院於六十六年六月一日召開變更判例會議決議變更之，變
    更理由謂：「民事上之共同侵權行為（狹義的共同侵權行為，即共同加害行為，
    下同），與刑事上之共同正犯，其構成要件並不完全相同，共同侵權行為人間不
    以有意思聯絡為必要，數人因過失不法侵害他人之權利，苟各行為人之過失行為
    均為其所生損害之共同原因，即所謂行為關連共同，亦足成立共同侵權行為。最
    高法院五十五年臺上字第一七九八號判例應予變更。至前大理院五年上字第一○
    一二號及最高法院二十年上字第一九六○號判例，則指各行為人既無意思聯絡，
    而其行為亦無關連共同者而言，自當別論」（司法院六十六年六月一日院臺參字
    ０五七八號令例變字第一號）。是嗣後之最高法院判例均謂：「數人因共同過失
    不法侵害他人之權利者，依法應負連帶賠償責任，苟各行為人之過失均為其所生
    損害之共同原因，即所謂行為關連共同，亦足成立共同侵權行為」、「民事上之
    共同侵權行為（狹義的共同侵權行為，即加害行為）與刑事上之共同正犯，其構
    成要件並不完全相同，共同侵權行為人間不以有意思聯絡為必要，數人因過失不
    法侵害他人之權利，苟各行為人之過失行為，均為其所生損害共同原因，即所謂
    行為關連共同，亦足成立共同侵權行為，依民法第一百八十五條第一項前段之規
    定，各過失行為人對於被害人應負全部損害之連帶賠償責任」（最高法院六十六
    年度臺上字第二一一五號、六十七年度臺上字第一七三七號判例參照）。本件丙
    ○○及乙○○二人對甲○○所為之過失不法侵害行為，致甲○○受有上述傷害，
    雖丙○○及乙○○二人相互間無意思聯絡，惟因丙○○及乙○○二人之過失行為
    ，均為甲○○受傷之共同原因，即所謂行為關連共同，揆諸前揭判例意旨，仍應
    構成共同侵權行為，從而，甲○○依民法第一百八十四條第一項前段、第一百八
    十五條第一項前段之規定，請求丙○○及乙○○二人對甲○○應負全部損害之連
    帶賠償責任，即屬於法有據。至於最高法院二十年度上字第一九六０號判例雖謂
    ：「他人所有物而為數人各別所侵害，若各加害人並無意思上之聯絡，祇能由加
    害人各就其所加害之部分，分別負賠償責任。」丙○○及乙○○遂以此判例未經
    變更，而辯稱實務上仍認共同侵權行為人間須以有意思聯絡為必要等語，惟按各
    加害人既無意思上之聯絡，其所加害之部分又屬各別，則自行為關連共同而言，
    本即不足以成立共同侵權行為，是丙○○及乙○○僅以該判例未經變更，即謂實
    務上仍認共同侵權行為人間須以有意思聯絡為必要等語，顯有誤會，併此敘明。
五、茲審酌甲○○請求之各項金額如下：
  (一)增加生活上之需要部分：
  1.按不法侵害他人之身體或健康者，對於被害人因此增加生活上之需要時，應負損
    害賠償責任，民法第一百九十三條第一項定有明文。本件丙○○及乙○○二人共
    同不法侵害甲○○之身體及健康，已如前述，是甲○○自得請求丙○○及乙○○
    二人連帶賠償其已支出之醫療費與因治療所需之必要費用，以及預估將來之醫療
    費與因治療所需之必要費用。
  2.甲○○主張其因遭丙○○及乙○○二人共同不法侵害而受傷，截至九十一年七月
    六日因住院、手術、門診治療已支出醫療費二萬三千三百六十五元之事實，業據
    其提出醫療收據二十紙為證，並為丙○○及乙○○二人所不爭執 (見本院卷一八
    三頁），稽之甲○○所提出之上開收據，依甲○○所受傷害及各收據載明醫療費
    別，均屬治療上之必要費用，且為對造所不爭（見本院卷第一百八十三頁）是甲
    ○○訴請被告二人連帶賠償，洵屬於法有據。
  3.甲○○又主張其於受傷後，須自行購買矽膠片貼於患處，每月需使用二片，每片
    一千四百四十元，截至九十一年九月已支出購買矽膠片之費用共三萬七千四百四
    十元之事實，雖據其提出統一發票五紙為證，惟上開發票之消費金額總共僅有一
    萬零三百七十三元，而經原審法院依職權向甲○○就診之國防大學國防醫學院三
    軍總醫院（下稱「三軍總醫院」）函詢：「扣除手術及住院醫療期間，病患是否
    尚須自行購買矽膠片貼於傷處？每月約需使用多少矽膠片？預計約需持續多久時
    間？」經三軍總醫院於九十一年十一月二十五日以（九十一）善利字第九一二一
    一四九號函復稱：「每月需使用矽膠片二片，約需持續半年使用」等語 (見原審
    卷十二頁），是應認於每月使用二片矽膠片並持續使用六個月之費用一萬七千二
    百八十元（計算式：1440×2 ×6=17,280）範圍內，始屬因治療所需之必要費用
    ，且為對造所不爭（見本院卷第一百八十三頁）甲○○訴請丙○○及乙○○二人
    連帶賠償一萬七千二百八十元，即屬有據。
  4.甲○○另主張除已支出之上述費用外，為治療其所受之傷害，預估將來尚須支付
    手術費用四十萬元之事實，並提出三軍總醫院診斷證明書為證，丙○○及乙○○
    於本院九十三年四月六日言詞辯論時，表明不爭執 (見本院卷一八三頁），且經
    原審法院依職權向甲○○就診之三軍總醫院函詢：「貴院傷患甲○○．．．於九
    十年八月二十八日因車禍至貴院急診並陸續進行手術治療．．．，須否進一步手
    術？該手術及因手術而住院醫療所需之費用，如以粗略估計約為多少錢？如扣除
    健保給付後，則傷患個人約需自行負擔多少錢？」經三軍總醫院於九十一年十一
    月二十五日以（九十一）善利字第九一二一一四九號函復稱：「查王員因嚴重頭
    皮撕裂傷，仍需施行(一)禿頭重建；(二)右顳部缺損填補；(三)疤痕修補；共需貳拾伍
    萬元（均為自費品項）」等語，另三軍總醫院又於九十一年十二月七日出具00
    0000000號診斷證明書補稱：「依據日前法院來函，未提及右額神經斷裂
    後眉毛下垂之治療費用、胸及肩部疤痕重整費用。以上兩項補充。費用約需壹拾
    伍萬元（已扣除健保費用）」等語，是預估甲○○將來尚須支付之手術醫療費用
    ，確實應為四十萬元（計算式：250,000 +150,000=400,000）。故甲○○此部分
    之請求，亦應准許。
  (二)精神上損害賠償部分：
  1.按不法侵害他人之身體、健康、名譽、自由、信用、隱私、貞操，或不法侵害其
    他人格法益而情節重大者，被害人雖非財產上之損害，亦得請求賠償相當之金額
    ，為民法第一百九十五條第一項前段所明定。甲○○因丙○○及乙○○二人之共
    同過失不法侵害行為，致其身體受有右顴骨骨折、頭皮組織缺損、顏面及胸部深
    部擦傷、頭皮及臉部撕裂傷併神經缺損、頭部外傷後併右顳肌萎縮等傷害，已如
    前述，事發當時，甲○○年僅二歲一個月，依其傷情及卷附甲○○受傷時之照片
    ，即足以想見其痛楚難當，嗣經送醫急救，因頭部、右臉、前胸等傷處皆沾滿沙
    土，一方面需消毒去除粘於皮膚之沙土，另一方面需要緊急動手術，在麻醉前的
    醫療過程中，甲○○所受之劇痛與所生之恐懼，更屬難以想像。甲○○迄今已歷
    經四次手術，未來還需要進行多次美容與修補手術，且甲○○為女性，其臉上及
    身上因受傷所留下之疤痕，縱經一再美容，亦不可能完全消失，且日後是否尚有
    其他併發症，猶未可知。因甲○○右臉嚴重撕裂傷、部分頭皮遭削去，每次換藥
    或更換矽膠片時，對年幼之甲○○而言，均屬痛苦之折磨。甲○○主張目前右臉
    留下一道傷疤，導致其他小朋友無法正常接納甲○○，甚至會嘲笑甲○○，除斲
    傷其幼小之心靈外，亦易使甲○○產生自卑感，並對人產生排斥感，此均屬對甲
    ○○心智成長之不利影響。另甲○○為免傷口遭污染或黑色素沉澱而產生更明顯
    之疤痕，對於甲○○生活亦產生極大的衝擊與影響。是甲○○無論在肉體及精神
    上均受有極大痛苦，自得請求精神慰藉金等語，應認合法有據。
  2.本院斟酌甲○○於事發時年僅二歲一個月，正值無憂無慮快樂成長之時期，遽遭
    上述傷害，個人受有上述身體及精神上之痛苦，而乙○○於事發時年滿五十一歲
    ，高職畢業，已婚，擔任保母工作，月入約二萬餘元，名下有其居住之房地所有
    權全部各一筆（土地公告現值及房屋課稅現值合計約七百八十五萬五千元）、土
    地應有部分一筆（公告現值約四十萬六千八百七十元）、股票投資多筆（股票面
    額共五十九萬四千六百二十元）及現金存款（九十年度申報利息所得共一萬一千
    零九十六元），另丙○○丙○○於事發時年滿二十四歲，二、三專畢業，未婚，
    擔任業務員工作，月入約三萬餘元，有丙○○及乙○○二人之個人基本資料及丙
    ○○及乙○○乙○○歸戶財產查詢清單影本、九十年度綜合所得稅各類所得資料
    清單影本附卷可佐（原審卷第三十二頁至三十四頁、六十八至六十九頁）丙○○
    、乙○○雖以甲○○發時屬「幼兒」，無感受能力，本傷害亦非重大難治而近痊
    癒，精神慰撫金未達四百萬元之程度云云，惟幼兒對自己身體受到重大傷害，除
    肉體上受到痛苦外，精神上同樣受到折磨，而本件傷害雖經治療，惟經本院當庭
    勘驗甲○○之情形：甲○○頭皮受損部分無頭髮，右上額及右眼下面、右臉頰受
    傷，右太陽穴部位有凹陷，兩胸及雙臂有燙傷植皮痕跡 (見本院九十三年四月六
    日言詞辯論筆錄，本院卷第一百八十二頁），顯見甲○○受傷經治療後，已歷經
    約三年時光，外觀上仍留有疤痕，而且本件經本院囑託國泰醫院鑑定，據覆：「
    (一)甲○○確實有受傷後之重建手術之必要，(二)(1)禿頂重建，可能需要多次手術。
    (2)左聶部缺損填補，部分已無法彌補，外觀可以填充物填補，應在病人發育完全
    後施行。(3)疤痕修補，不可能完全恢復。(4)神經無法修補。(5)胸及臂部疤痕重整
    ，惟此部分改善效果不良。(三)神經斷裂後，雖可修補，但很難百分之百恢復；抬
    眉神經斷裂，眉毛運動不良，眼皮相對下垂；抬眉手術，理論上將來仍有下垂之
    可能。(四)小孩頭皮拉皮後因生長關係，有可能疤痕會持續延長至生長停止 (女性
    約十八歲），疤痕內因無毛囊，故無髮，建議使用組織擴張器，將疤痕切除。(五)
    疤痕基本上不會消失，美容只是將其美化，降低明顯的程度，右臉凹陷部分，可
    填充病人本身之脂肪，日後可能須要多次手術方能完成。及病人頭部受傷，有空
    氣進人顱內，若有壓力過大或感染發生時是會造成後遺症」等語，有該醫院九十
    二年九月十日 (九二）院秘字第一０二三號函附卷可稽 (本院卷一三三、一三四
    頁），顯見其疤痕基本上不會消失，且其頭部受傷，會有後遺症，尤以其日後長
    大，懂得外表美醜，若被他人訕笑，或人際關係難以發展，或因身體受到傷害之
    後遺症致無法順利求職、成婚等等，身體上烙印之傷痕需要一輩子在精神上承擔
    缺陷，自不能以其年幼而認其精神未受痛苦；丙○○、乙○○主張幼兒無感受能
    力、傷害已痊癒云云，實不足採；另丙○○、乙○○抗辯其房屋供自用並無收益
    ，若以之認為有資力將置上訴人生活於苦難中，顯失公平云云，經查乙○○名下
    之房屋土地，坐落在台北市○○區○段，是一棟透天厝 (土地持分面積共一六五
    ．六七平方公尺，房屋面積一四六．六０平方公尺），且乙○○名下另有投資多
    家公司 (麗正科技、華泰商銀、飛瑞公司、中環公司、聯邦商銀、力捷電腦、錸
    德科技、國喬石化），有歸戶財產查詢清單影本一份附卷可憑 (原審卷第三十二
    頁），已如前述，並為上訴人所不爭執，則縱使該棟房屋是供上訴人所居住，惟
    其居住之處在台北市內湖區，屬高級住宅區，又是透天厝，價值不菲，較之台北
    縣市多數人住屋僅係擠身於公寓或集合式住宅，上訴人實非無資力之人，其抗辯
    顯不足採。上訴人乙○○另以其在甲○○受傷，自九十年九月二十二日至九十一
    年三月三十一日，由其日以繼夜二十四小時照顧長達六個月，其已亟思補救，並
    無虛偽應付之情形，則賠償自應就此予以考量等語，然而精神慰撫金之考量，主
    要是就被害人所受痛苦為衡量，再參酌兩造之身分、地位、經濟能力而為酌定，
    即使上訴人事後盡心照顧，無虛偽應付，但本件實因甲○○小小年紀受傷嚴重，
    頭皮被削起而見腦骨、肌肉遭磨去而血肉模糊，其所受驚恐與煎熬，並歷經四次
    手術，仍有疤痕及後遺症之存在，面對日後未知之身體上、心理上有何變化之風
    險，身心受創程度嚴重，本院斟酌上情及加害人經濟能力等各情，而酌定賠償金
    額，尚非僅以事後態度為據；雖附帶上訴人甲○○請求精神慰撫金四百萬元，惟
    查上訴人乙○○高職畢業，已逾半百，擔任保母工作，月入二萬餘元，雖名下有
    上述不動產，然係其全家棲身之所 (甚至或許是其傾全家一生辛勞工作而購入之
    ？純然以其名下有財產，即要求負鉅額賠償，究非所宜，而丙○○專科畢業，二
    十餘歲未婚，月入三萬餘元，扣除台北市居民月平均生活支出二萬餘元，若以其
    收入所餘賠償附帶上訴人四百萬元，約需費時二十、三十年之時光，則大半輩子
    都需就此事件擔負責任，對其亦屬沈重又晦暗的人生，本院斟酌以上各情，認為
    甲○○於請求丙○○及乙○○二人連帶賠償二百五十萬元慰撫金之範圍內，尚屬
    公允。逾此範圍之請求，則非正當。
六、綜上所論，被上訴人甲○○依共同侵權行為之規定，訴請上訴人丙○○及乙○○
    二人連帶賠償二百九十四萬零六百四十五元（計算式：（23,365 +17,280+400,0
    00+2,500,000=2,940,645）及自起訴狀繕本送達丙○○及乙○○二人翌日即九十
    一年八月二十八日起至清償日止，按週年利率百分之五計算之法定遲延利息範圍
    內，為有理由，應予准許，是則原審判命上訴人如數給付，並宣告假執行，及駁
    回附帶上訴人請求慰藉金一百五十萬元本息及其假執行之聲請部分，並無不合。
    上訴人及附帶上訴人指摘原判決上開部分不當，求予廢棄改判，均無理由，應予
    駁回。
七、本件甲○○依上開共同侵權行為之法律關係，訴請丙○○及乙○○二人連帶賠償
    其損害，既經部分准許如上述，則其依其他法律關係，訴請丙○○及乙○○二人
    連帶賠償之部分，即毋庸審酌。又本件判決基礎已臻明確，兩造其餘攻擊防禦方
　　法及訴訟資料經本院斟酌後，核與判決不生影響，無一一論述之必要，併予敘明
  　。
八、據上論結，本件上訴及附帶上訴均為無理由，依民事訴訟法第四百四十九條第一
    項、第七十八條、第八十五條第二項，判決如主文。
中　　　華　　　民　　　國　　九十三　　年　　　四　　　月　　 二十 　　日
                              民事第十三庭
                                  審判長法　官　鄭  雅  萍
                                        法　官　吳  謀  焰
                                        法　官　俞  慧  君
正本係照原本作成。
如不服本判決，應於收受送達後二十日內向本院提出上訴書狀，其未表明上訴理由者
，應於提出上訴後二十日內向本院補提理由書狀（均須按他造當事人之人數附繕本）
上訴時應提出委任律師或具有律師資格之人之委任狀；委任有律師資格者，另應附具
律師資格證書及釋明委任人與受任人有民事訴訟法第四百六十六條之一第一項但書或
第二項（詳附註）所定關係之釋明文書影本。
中　　　華　　　民　　　國　　九十三　　年　　　四　　　月　　二十二　　日
　　　　　　　　　　　　　　　　　　　　書記官  葉  國  乾
附註：
民事訴訟法第四百六十六條之一（第一項、第二項）：
對於第二審判決上訴，上訴人應委任律師為訴訟代理人。但上訴人或其他法定代理人
具有律師資格者，不在此限。
上訴人之配偶、三親等內之血親、二親等內之姻親，或上訴人為法人、中央或地方機
關時，其所屬專任人員具有律師資格並經法院認為適當者，亦得為第三審訴訟代理人
。
